臺灣士林地方法院民事判決　九十年度簡上字第一六號
　　上　訴　人　升揮不銹鋼工程有限公司
　　法定代理人　乙○○
　　訴訟代理人　甲○○
　　被上訴人　　丙○○
　　訴訟代理人　丁○○
右當事人間請求給付工程尾款事件，上訴人對於中華民國八十九年八月三日本院內湖
簡易庭八十九年度湖簡字第三七八號第一審判決提起上訴，本院判決如左：
    主  文
上訴駁回。
第二審訴訟費用由上訴人負擔。
    事  實
甲、上訴人方面：
一、聲明：求為判決：(一)原判決廢棄。(二)被上訴人應給付上訴人新台幣一十九萬九千
    二百元及自支付命令送達被告翌日起至清償日止，按年息百分之五計算之利息。
    (三)第一、二審訴訟費用由被上訴人負擔。
二、陳述：
  (一)被上訴人於民國八十七年間，就省立宜蘭醫院之油煙水洗風管工程委由上訴人承
    攬，承攬報酬共計為新台幣（以下同）九十萬元，嗣又追加工程款項一十萬九千
    二百元，上訴人並已依約完工，惟被上訴人僅給付部分承攬報酬七十萬零八百元
    ，至今尚積欠被上訴人一十九萬九千二百元，且經上訴人多次催討未果。
  (二)原審判決以被上訴人係代表訴外人聚德工程有限公司（以下稱聚德公司）與上訴
    人簽訂承攬契約，故系爭工程合約之承攬關係，乃存在於上訴人與聚德公司之間
    為判決之理由。然本件工程係由聚德公司委託被上訴人施作，再由被上訴人委託
    上訴人承作油煙水洗風管工程，此由二造所簽訂之工程合約書上雖載明以聚德公
    司為當事人，然合約下方之簽署，卻非依一般工程契約慣例由聚德公司簽署，並
    蓋妥聚德公司大、小章，而係由被上訴人親筆簽署可知。再被上訴人係以個人名
　　義在外承包工程，並未成立公司，故當上開工程完成，上訴人欲向被上訴人請領
    工程款時，被上訴人即要求上訴人直接將發票開給聚德公司，但付款時係由被上
    訴人直接持現金扣三分之方式給付給上訴人，凡此均足以證明本件工程合約之承
    攬關係，係存在於上訴人與被上訴人之間。爰依據承攬契約關係，訴請判決如聲
    明。
三、證據：提出工程合約書、ＦＥ一八二及ＦＥ一八二—一價目單、自動水洗機圖等
    影本為證，並聲請訊問證人張義誠。
乙、被上訴人方面：
一、聲明：如主文所示。
二、陳述：
  (一)被上訴人為聚德公司業務經理，代表公司與上訴人於八十七年六月九日就省立宜
    蘭醫院之油煙水洗工程簽訂合約，並由聚德公司以臺灣省合作金庫宜蘭支庫、戶
    名聚德公司、帳號０三九五五號、支票號碼ＧＣ0000000號、發票日八十
    七年六月十日、記名受款人為升揮不鏽鋼工程有限公司、金額新台幣三十萬元之
    支票一紙支付簽約定金，並非上訴人所謂被上訴人以個人名義承包工程，工程合
    約上並未蓋用聚德公司大、小章乃因該公司設於宜蘭，伊人在臺北，不可能將公
    司大、小章帶在身上之故。
  (二)上訴人承攬本件工程，並非一般制式成品，是以達到工程目標，即柴油發電機排
    放廢煙達到檢測標準之特定工程，且部分工程必須現場施工，上訴人所提追加工
    程未經聚德公司或代表追加承諾有違工程慣例，所提追加工程純為達到工程目標
    之附屬工作，應包括於合約範圍內。
  (三)依據工程合約書中規範，以估價單ＦＥ一八二為準。此估價單為聚德公司最初詢
    價時由上訴人提出，其中第四、十三至二十五項議價時由另一家公司承包，水洗
    機部分經雙方議價以八十一萬元成交，除定金三十萬元外，尾款依ＦＥ一八二估
    價單附備註第四項規定於完工後一次付清，上訴人完工後於八十七年六月九日以
    編號00000000號、金額五十一萬元統一發票，申請給付工程尾款，經被
    上訴人向公司申請，公司同意以工程款付現慣例折扣百分之三付現，上訴人亦無
    異議，而經被上訴人點交四十九萬五千元無誤，上訴人將工程收尾補做部分列為
    追加工程向被上訴人求償為無理由。
三、證據：提出工程合約書、估價單、統一發票、支票等影本為證。
    理  由
一、本件上訴人起訴主張：被上訴人於八十七年間，就省立宜蘭醫院之油煙水洗風管
    工程委由上訴人承攬，承攬報酬共計為九十萬元，嗣又追加工程款項一十萬九千
    二百元，上訴人並已依約完工，惟被上訴人僅給付部分承攬報酬七十萬零八百元
    ，至今尚積欠被上訴人一十九萬九千二百元，且經上訴人多次催討未果。本件工
    程係由聚德公司委託被上訴人施作，再由被上訴人委託上訴人承作油煙水洗風管
    工程，而因被上訴人並未成立公司，故當上開工程完成，上訴人欲向被上訴人請
    領工程款時，被上訴人即要求上訴人直接將發票開給聚德公司，但付款時係由被
    上訴人直接持現金扣三分之方式給付給上訴人，凡此均足以證明本件工程合約之
    承攬關係，係存在於上訴人與被上訴人之間，爰依據承攬契約關係，訴請判決命
    被上訴人給付上訴人一十九萬九千二百元即自支付命令送達翌日起至清償日止按
    年息百分之五計算之利息等語。
二、被上訴人則以：被上訴人為訴外人聚德公司之業務經理，代表公司與上訴人於八
    十七年六月九日就省立宜蘭醫院之油煙水洗工程簽訂合約，並由聚德公司以臺灣
    省合作金庫宜蘭支庫、戶名聚德公司、帳號０三九五五號、支票號碼ＧＣ000
    0000號、發票日八十七年六月十日、記名受款人為升揮不鏽鋼工程有限公司
    、金額新台幣三十萬元之支票一紙支付簽約定金，並非上訴人所謂本人以個人名
    義承包工程。況上訴人承攬本件工程，並非一般制式成品，是以達到工程目標，
    即柴油發電機排放廢煙達到檢測標準之特定工程，且部分工程必須現場施工，上
    訴人所提追加工程未經聚德公司或代表追加承諾有違工程慣例，所提追加工程純
    為達到工程目標之附屬工作，應包括於合約範圍內。依據工程合約書中規範，以
    案號ＦＥ一八二估價單為準。此估價單為聚德公司最初詢價時由上訴人提出，其
    中第四、十三至二十五項議價時由另一家公司承包，水洗機部分經雙方議價以八
    十一萬元成交，除定金三十萬元外，尾款依案號ＦＥ一八二估價單附備註第四項
    約定於完工後一次付清，上訴人於完工時於八十七年六月九日以編號00000
    000號、金額五十一萬元統一發票，申請給付工程尾款，經被上訴人向聚德公
    司申請，聚德公司同意以工程款付現慣例折扣百分之三付現，上訴人亦無異議，
    而經被上訴人點交四十九萬五千元無誤，上訴人將工程收尾補做部分列為追加工
    程向被上訴人求償為無理由等語置辯。
三、上訴人確有承作省立宜蘭醫院內水洗機工程，報酬為九十萬元，而系爭工程合約
    書上簽署欄內之乙方僅有被上訴人簽名，嗣後經被上訴人交付發票人為訴外人聚
    德公司、支票號碼為ＧＣ0000000號、發票日為八十七年六月十日、受款
    人為上訴人公司、金額為三十萬元之支票一紙及現金四十九萬五千元，充為報酬
    之支付，而上訴人則先後開立編號各為00000000及00000000、
    金額各為三十萬元及五十一萬元、買受人均為聚德公司之統一發票二紙交付被上
    訴人等情，為兩造所不爭執，且有工程合約書、支票、發票、估價單等影本在卷
    可按，均堪認為真實。
四、上訴人起訴主張被上訴人為系爭工程承攬契約之當事人，並除前開兩造無爭執之
    水洗機工程外，另被上訴人尚定作另一追加工程，上訴人尚積欠承攬報酬包括上
    開水洗機工程尾款九萬元及追加工程報酬一十萬九千二百元，總計為一十九萬九
    千二百元，爰依據承攬契約法律關係請求給付等語。被上訴人則以渠係訴外人聚
    德公司之經理人，系爭承攬契約係代表聚德公司所簽訂，而相關費用，亦係由上
    訴人開立以聚德公司為買受人之發票交付後，由渠轉向聚德公司請款，其中定金
    三十萬元乃以聚德公司所開立之支票交付上訴人兌現，另五十一萬元則扣除百分
    之三後以現金交付四十九萬五千元，是足認系爭承攬契約關係係存在於上訴人與
    聚德公司之間。又上訴人所謂追加工程實際上仍屬原承攬契約施作範圍內工程，
    上訴人另外要求給付承攬報酬亦有未合等語置辯。是本件爭執要點闕在於：(一)系
    爭承攬契約關係之當事人究竟為何人？(二)系爭承攬契約應完成之定作物為何？(三)
    是否除原工程合約所定外，另有追加工程存在？被上訴人對於追加部分應否負擔
    給付承攬報酬之義務？等情。惟首要究明者，即上開(一)之爭執，蓋如契約關係確
    在本件訟爭二造間存在，始有進一步探討契約義務履行與否及其法律效果之實益
    。就此，本院經查：
  (一)依系爭工程合約書之記載觀之，首揭之立合約人分別為「升揮不鏽鋼工程有限公
    司（以下簡稱甲方）」即上訴人及「聚德工程有限公司（以下簡稱乙方）」，另
    案號為「ＦＥ１８２」之估價單上，業主欄內亦有「聚德工程有限公司」記載，
    而本件工程合約、估價單等文件，均由上訴人所提供，此為上訴人所自承（參見
    本院九十年三月二十八日準備程序筆錄），是本件訂約之前，應即有以聚德公司
    為契約當事人之合意與認識，否則斷無在事先即備妥印就以聚德公司為契約當事
    人之文件以備簽約之理，則上訴人另稱自始即為與被上訴人訂約，嗣因被上訴人
    要求才將發票上之買受人列為聚德公司云云，已有未合。
  (二)本件被上訴人所辯稱伊為聚德公司經理人，代表該公司處理系爭工程事務一節，
    業據證人即聚德公司代表人張義誠到庭結證稱：「油煙水洗風管工程之水電工程
    的一部份。被上訴人丙○○是我們公司授權的，是他處理油煙水洗風管的。我包
    到工程後，發現工程造價高於承包價，就要放棄，被上訴人丙○○說可以做，就
    讓他做，但契約名義沒有換人，所以後來款項是由我們開發票讓被上訴人領款。
    」等語（參見本院九十年六月五日準備程序筆錄），再核之證人所提供之卷附臺
    灣省立宜蘭醫院八十六年八月二十二日八十六年宜醫總字第二八五五號函所示，
    聚德公司亦確實「授權協理丙○○成立專案辦公室並授權處理該工程一切事宜」
    ，是被上訴人上開答辯堪認為可採，而證人張義誠雖亦陳稱：「我們給他工程他
    也要發包，可是沒有其他小包來跟聚德要過錢，被上訴人丙○○也都按規定向宜
    蘭醫院請款。我不認識上訴人，也沒有和上訴人接觸過」等語，然從上開證人張
    義誠之證述，仍應認為本件系爭承攬工程確實仍以聚德公司名義與上訴人簽訂，
    即應以聚德公司為契約當事人，而被上訴人乃經聚德公司授予全權處理之權限，
    即有代聚德公司與上訴人簽約之權，究不得僅因系爭工程合約上簽章欄內未有聚
    德公司蓋用之印章即認為被上訴人為契約之當事人。
  (三)另本件訂約當時依據工程合約第三條第一款之約定，契約當事人間約定之付款辦
    法，有「工程款預收百分之三十定金」之合意，再佐以被上訴人所提出之發票、
    支票記載，不僅上訴人所簽發之統一發票上買受人欄為聚德公司，即用以支付上
    述定金之支票，亦由聚德公司指名上訴人公司為受款人而開立進而交付，即履行
    本契約之當事人確為聚德公司，此並為上訴人所認識，上訴人於今主張契約應以
    被上訴人為當事人，而應由被上訴人負履約之責，不能認為可採。
五、綜上所述，被上訴人並非系爭承攬契約之當事人，上訴人起訴依據承攬之法律關
    係，請求被上訴人給付承攬報酬一十九萬九千二百元為無理由，原審諭知駁回其
    訴並無不合，上訴人之上訴應予駁回。
六、據上論結，本件上訴為無理由，依民事訴訟法第四百三十六條之一第三項、第七
    十八條，判決如主文。
中　　　華　　　民　　　國　　九十一　　年　　　六　　　月　　　十三　　日
                            臺灣士林地方法院民事第二庭
~B審判長法官　俞慧君
~B法　　　官　劉穎怡
~B法　　　官　蕭錫証
右為正本係照原本作成。
本件不得上訴。
中　　　華　　　民　　　國　　九十一　　年　　　六　　　月　　  十七　　日
~B法院書記官　余淑芬
